【裁判字號】    89,交訴,385
【裁判日期】    900216
【裁判案由】    過失致死
【裁判全文】
臺灣臺南地方法院刑事判決                        八十九年度交訴字第三八五號
    公  訴  人  臺灣臺南地方法院檢察署檢察官
    被      告  甲○○
右列被告因過失致死案件，經檢察官提起公訴（八十九年度偵字第一０二四０號），
本院判決如左：
    主  文
甲○○因過失致人於死，處有期徒刑肆月，如易科罰金，以參佰元折算壹日。
    事  實
一、甲○○於民國八十九年二月十七日下午，駕駛車牌號碼Ｎ八─七四一三號自用小
    客車，沿臺南縣新營市○○路○段，由西往東方向行駛，嗣於同日下午三時五十
    分許，途經該路段「嘉隆汽車駕訓班」入口前右側六公尺處時，本應注意汽車行
    駛時，駕駛人應注意車前狀況，並隨時採取必要之安全措施，而依當時天候晴朗
    、日間自然光線、路面乾燥無缺陷、道路上未有任何障礙物、視距復屬良好等情
    形以觀，客觀上亦無不能注意之情事，其竟疏於注意車前狀況，貿然前行。適有
    由沈張閃無照駕駛之ＺＷＳ─一七六號輕型機車，亦行經該處，未依規定左轉欲
    穿越該路段之安全島缺口，甲○○因有上開疏失，待見沈張閃騎車橫越馬路時，
    業已避煞不及，遂直接撞擊該機車，沈張閃隨即人、車倒地受傷，嗣經受醫救治
    後，延至同年六月二十三日，仍因脾臟裂傷失血術後合併多重器官衰竭，而傷重
    不治死亡。甲○○則於肇事後，犯罪未被有偵查權之公務員或機關發覺前，即向
    台南縣警察局新營分局警員自首，並進而接受裁判。
二、案經臺灣臺南地方法院檢察署檢察官相驗後自動檢舉偵查起訴。
    理  由
一、被告甲○○固坦承有於上述時、地，駕車撞及騎機車之被害人沈張閃，而被害人
    送醫治療後仍不治死亡之事實，惟矢口否認有何過失致人於死之犯行，辯稱：被
    害人係從其右側騎過來，其係撞上後，始發現騎機車橫越馬路之被害人，之前並
    不知被害人之行向，其應無過失，且被害人之死亡，與本件車禍似無直接關係云
    云。經查：
    （一）本件被害人沈張閃因此次車禍，致受有脾臟破裂併腹內出血，及左小腿開
          放性骨折等傷害，經送醫治療，仍於四個月後，因脾臟裂傷失血，術後合
          併多重器官衰竭而死亡等情，除有財團法人奇美醫院八十九年六月二十三
          日診斷證明書一紙在卷可參外，復經臺灣臺南地方法院檢察署檢察官督同
          法醫相驗屬實，並製有勘驗筆錄、相驗屍體證明書、驗斷書各一份及照片
          七張附卷足憑。又被害人雖於車禍受傷，送醫治療後，事隔四個多月始告
          不治死亡，但查其死因為「脾臟裂傷失血術後合併多重器官衰竭」，則均
          係車禍撞擊導致脾臟破裂後之臟器內傷及術後傷。另本院經調閱被害人於
          前述奇美醫院之就診記錄結果，該院亦認被害人係因多重器官衰竭，導致
          抵抗力極差，而染帶狀泡疹瀰漫全身致死，且所謂「染帶狀泡疹而亡」，
          也就等於「多重器官衰竭而不治死亡」等情，亦有該醫院八十九年十一月
          七日（八九）奇醫字第五七二五號函附之病情摘要及就診病歷資料一份存
          卷可參，顯見被害人嗣後之死亡結果，確係起因於遭被告甲○○之小客車
          撞擊受傷所導致。從而，被告所辯：被害人之死亡，與本件車禍似無直接
          關係云云，顯不足採。
    （二）其次，按汽車行駛時，駕駛人應注意車前狀況，並隨時採取必要安全措施
          ，道路交通安全規則第九十四條第三項定有明文。本件被告甲○○駕車於
          道路上行駛，本應注意前述交通安全規則，而案發當時天候晴朗、日間自
          然光線、路面乾燥無缺陷、道路上未有任何障礙物、視距復屬良好等情，
          則有台南縣警察局交通事故調查報告表一份載明可考，依此判斷，客觀上
          亦無不能注意之情事，其竟疏於注意車前狀況，貿然前行，以致見被害人
          之機車在前時，業已避煞不及而發生本件車禍，是被告之前述駕駛行為，
          具有過失甚明。況本件經送台灣省台南區行車事故鑑定委員會鑑定結果，
          亦認被告未注意車前狀況，係本件車禍肇事因素之一，此有該鑑定委員會
          八十九年八月十八日南鑑字第八九０八五二號函及所附之鑑定意見書一份
          存卷可佐，此益證被告駕車肇事致被害人死亡之行為，確有過失無疑。因
          之，被告上述所辯：其無任何過失云云，顯係犯後卸責之詞，不足採信。
    （三）至前述台灣省台南區行車事故鑑定委員會鑑定結果，雖另認本件車禍中，
          被告甲○○駕車行經無號誌交岔路口，未減速慢行，亦係肇事因素之一，
          然因前述長榮路一段，其最高速限係時速七十公里，則有台南縣警察局新
          營分局中山派出所八十九年十月二十日警員報告書一紙在卷可證，而依上
          述台南縣警察局道路交通事故調查報告表所載，並參照卷附之車禍現場照
          片，可知被告之小客車煞車痕，分別為九‧八公尺及十公尺，據此推算，
          被告自稱係以時速五十公里之時速，通過本件案發地點等語，則尚堪採信
          。基此，被告駕車行經本件案發地點時，業已減速慢行，應無疑義，是該
          鑑定結果中所稱被告未減速慢行部分，經核尚非妥當，故難採為被告不利
          事實認定之依據。
    （四）綜上所述，本件被告甲○○之前開駕駛行為，顯然具有過失，而其過失駕
          駛行為，與被害人沈張閃之死亡結果間，復具有相當因果關係，是本件事
          證已臻明確，被告過失致人於死之犯行，堪以認定。
二、核被告甲○○所為，係犯刑法第二百七十六條第一項之普通過失致死罪。又被告
    於肇事後，犯罪未被有偵查權之公務員或機關發覺前，即向台南縣警察局新營分
    局警員自首，進而接受裁判，此有卷附之警訊筆錄載明可稽，是應依刑法第六十
    二條前段自首之規定，減輕其刑。本院審酌被告之生活狀況、品行、智識程度，
    本件犯罪所生之危險、損害，以及被告肇事後雖仍未與被害人沈張閃家屬，就民
    事賠償問題達成和解，惟本件車禍肇事之主因，應係被害人無照駕駛，且騎機車
    未依規定左轉，有前述台灣省台南區行車事故鑑定委員會八十九年八月十八日南
    鑑字第八九０八五二號函及所附之鑑定意見書一份存卷可參，故被告之過失程度
    ，經核尚非重大等一切情狀，量處如主文所示之刑，並諭知易科罰金之折算標準
    ，以資懲儆。
據上論斷，應依刑事訴訟法第二百九十九條第一項前段，刑法第二百七十六條第一項
、第六十二條前段、第四十一條第一項前段，罰金罰鍰提高標準條例第一條前段、第
二條，判決如主文。
中    華    民    國      九十    年    二      月        十六      日
                              臺灣臺南地方法院交通法庭
                                  法  官    陳  志  成
右正本證明與原本無異
如不服本判決應於送達後十日內向本院提出上訴狀
                                  書記官    林  同  啟
中    華    民    國      九十    年    二      月         十六     日
附錄本案論罪科刑法條全文：
刑法第二百七十六條第一項
因過失致人於死者，處二年以下有期徒刑、拘役或二千元以下罰金。


司法院資訊處製作；財團法人民間司法改革基金會備份。
